臺灣橋頭地方法院刑事判決　
110年度審金訴字第179號
公  訴  人  臺灣橋頭地方檢察署檢察官
被      告  黃哲瑋




上列被告因詐欺等案件，經檢察官提起公訴（110年度偵字第675
3、7570、8156號），本院合議庭裁定由受命法官獨任行簡式審
判程序，判決如下：
    主  文
丙○○犯如附表編號1、2所示之罪，各處如附表編號1、2所示之刑
及沒收。應執行有期徒刑壹年玖月。
    犯罪事實
一、丙○○於民國110年4月初某日，加入盧○俊（另案偵辦中）等
    成年人所組成之三人以上詐欺集團（所涉參與犯罪組織部分
    ，未經檢察官於本案起訴），擔任持人頭帳戶提領詐欺所得
    款項之「車手」。丙○○即與盧○俊及其等所屬之詐欺集團成
    員，共同意圖為自己不法所有，基於三人以上共同詐欺取財
    、掩飾或隱匿詐欺犯罪所得去向而洗錢之各別犯意聯絡，由
    該詐欺集團成員分別於如附表編號1、2所示之時間，以如附
    表編號1、2所示之方式施用詐術，致戊○○、甲○○陷於錯誤，
    而分別依指示於如附表編號1、2所示之時間，匯款如附表編
    號1、2所示之金額，至該詐欺集團所取得如附表編號1、2所
    示之人頭帳戶內。丙○○再依詐欺集團成員之指示，持上開人
    頭帳戶之提款卡，分別於如附表編號1、2所示之時間、地點
    ，提領如附表編號1、2所示金額後，將款項交給盧明俊，以
    此方式製造金流之斷點，致無從追查前揭犯罪所得之去向，
    而掩飾或隱匿該詐欺犯罪所得，丙○○因此分別獲有新臺幣（
    下同）2,500元、2,500元之報酬。
二、案經戊○○、甲○○訴由高雄市政府警察局左營分局報告臺灣橋
    頭地方檢察署檢察官偵查起訴。　
    理  由
一、上揭犯罪事實，業據被告於本院準備程序及審理時均坦承不
    諱（見審金訴卷一第91頁，卷二第134、146頁），核與告訴
    人戊○○、甲○○於警詢時之證述相符（見警一卷第49至51、59
    至62頁），並有扣押筆錄、扣押物品目錄表、熱點資料案件
    詳細列表、中華郵政股份有限公司110年5月6日儲字第11001
    19561號函所附帳戶基本資料及歷史交易清單、110年5月27
    日儲字第1100143301號函所附帳戶歷史交易清單、玉山銀行
    集中管理部110年5月17日玉山個（集）字第1100031972號函
    所附存戶個人資料及交易明細、110年6月7日玉山個（集）
    字第1100041307號函所附帳戶交易明細、金融機構聯防機制
    通報單各1份、受（處）理案件證明單、內政部警政署反詐
    騙諮詢專線紀錄表、受理詐騙帳戶通報警示簡便格式表各2
    份、扣案物品照片3張、ATM監視器錄影畫面翻拍照片8張在
    卷可稽（見警一卷第25至29、33至47、53至57、63至69頁，
    警二卷25至35頁，偵二卷第47至49、53至55頁），足認被告
    之任意性自白與事實相符，其上開犯行均堪認定。
二、論罪科刑：
  ㈠核被告如附表編號1、2所為，均犯刑法第339條之4第1項第2
    款之三人以上共同詐欺取財罪，及洗錢防制法第14條第1項
    之一般洗錢罪。其與盧○俊及所屬之詐欺集團成員，彼此間
    具犯意聯絡及行為分擔，均為共同正犯。
　㈡被告如附表編號1、2所示之2次犯行，均屬一行為觸犯數罪名
    之想像競合犯，均應依刑法第55條之規定，從一重之三人以
    上共同詐欺取財罪處斷。
　㈢按行為人於參與同一詐欺集團之多次加重詐欺行為，因部分
    犯行發覺在後或偵查階段之先後不同，肇致起訴後分由不同
    之法官審理，為裨益法院審理範圍明確、便於事實認定，即
    應以數案中「最先繫屬於法院之案件」為準，以「該案件」
    中之「首次」加重詐欺犯行與參與犯罪組織罪論以想像競合
    。縱該首次犯行非屬事實上之首次，亦因參與犯罪組織之繼
    續行為，已為該案中之首次犯行所包攝，該參與犯罪組織行
    為之評價已獲滿足，自不再重複於他次詐欺犯行中再次論罪
    ，俾免於過度評價及悖於一事不再理原則（最高法院109年
    度台上字第3945號判決意旨參照）。經查，被告因加入本案
    詐欺集團，而於110年4月12日與其所屬詐欺集團成員共同詐
    欺被害人王○豪之犯罪事實，已先於110年8月25日繫屬於臺
    灣臺南地方法院，並經該院以111年度金簡字第100號判決判
    處有期徒刑4月，併科罰金1萬元，而於111年1月12日確定，
    業據被告於本院準備程序時陳述明確（見審金訴卷一第91頁
    ），且有上開判決書、臺灣高等法院被告前案紀錄表各1份
    附卷可查（見審金訴卷二第59至65、156頁）；至於本案則
    是於110年9月24日始繫屬本院，有臺灣橋頭地方檢察署110
    年9月24日橋檢信光110偵6753字第1109031479號函及其上之
    本院收文戳章在卷可稽（見審金訴卷一第5頁），是本案顯
    非最先繫屬之法院，上開前案雖僅就被告論以詐欺取財罪及
    一般洗錢罪，然依前開說明，被告參與犯罪組織罪嫌部分，
    應為前案該部分詐欺取財罪確定判決之既判力所及，為避免
    重複評價，當無將被告再另論一參與犯罪組織罪，而與本案
    所犯加重詐欺罪從一重論處之餘地，併此敘明。
  ㈣被告如附表編號1、2所示2次三人以上共同詐欺取財犯行，犯
    意各別，行為互異，應予分論併罰。
  ㈤按洗錢防制法第16條第2項固規定：犯前2條之罪，在偵查或
    審判中自白者，減輕其刑，而被告就上開洗錢犯行，於本院
    審理中坦承不諱，已如前述，是就被告所犯洗錢罪部分，原
    應減輕其刑；然經前述論罪後，就被告上開犯行從一重論以
    三人以上共同詐欺取財罪，並未論以洗錢罪，自無上開減輕
    其刑規定之適用，惟就其此部分想像競合輕罪得減刑部分，
    仍得作為本件量刑審酌事由，附此敘明。
　㈥本院審酌被告有詐欺之財產犯罪前科，有臺灣高等法院被告
    前案紀錄表1份在卷可考（見審金訴卷二第149至175頁），
    猶不思端正行為，貪圖輕鬆獲得金錢而加入詐欺集團，擔任
    取款車手，造成告訴人戊○○、甲○○分別受有124,217元、223
    ,615元之財產損失，並對社會交易秩序、社會互信機制均有
    重大妨礙；兼衡其犯後坦承上開加重詐欺、洗錢犯行，雖與
    告訴人戊○○調解成立，約定分期賠償告訴人戊○○共計124,00
    0元，然於給付2期金額共計5,200元後，即未再依約履行，
    告訴人甲○○則表示無調解意願，有調解筆錄1份、本院辦理
    刑事案件電話紀錄查詢表2份在卷可憑（見審金訴卷一第73
    、82-1至82-2、99頁）；復考量其自述高中肄業之智識程度
    ，入監前以隨車人員為業，月收入約26,000元至28,000元，
    已婚，須扶養2名未成年子女等一切情狀，分別量處如附表
    編號1、2所示之刑。又刑法第51條數罪併罰定執行刑之立法
    ，係採取限制加重原則，本院審酌被告如附表編號1、2所示
    犯行，均為侵害財產法益之犯罪，犯罪時間集中在2日內，
    侵害對象為2人等情，就其所犯各罪，定如主文所示之應執
    行刑。
三、沒收：
  ㈠扣案之門號0000000000號行動電話1支，為被告所有，供聯繫
    本案詐欺集團成員盧○俊所用之物，已據其於本院審理時供
    陳明確（見審金訴卷二第141頁），爰依刑法第38條第2項前
    段規定，在其如附表編號1、2各罪名項下宣告沒收之。
　㈡被告提領如附表編號1、2所示告訴人戊○○、甲○○匯入人頭帳
    戶之款項，各獲得2,500元、2,500元之報酬，業據被告於本
    院準備程序時供陳在卷（見審金訴卷二第134頁），前揭款
    項即屬被告上開2次犯行之犯罪所得，均未扣案；惟被告已
    賠償告訴人戊○○5,200元，業如前述，倘再宣告沒收該次犯
    行之犯罪所得2,500元，容有過苛，是就其如附表編號1所示
    犯行，不再宣告沒收或追徵上開犯罪所得；至於其如附表編
    號2所示犯行之犯罪所得2,500元，並未實際發還或賠償告訴
    人甲○○，應依刑法第38條之1第1項前段規定，在被告如附表
    編號2所示犯行宣告沒收之，於全部或一部不能沒收或不宜
    執行沒收時，應依同條第3項規定，追徵其價額。
　㈢扣案之黑色長袖套頭外套1件，固為被告犯案時所穿著，業據
    其於警詢及偵訊時供陳在卷（見警一卷第11頁，偵一卷第49
    頁），惟上開衣服為日常生活衣著，並非供本件犯罪所用或
    預備之物，爰不予宣告沒收之。
  ㈣宣告多數沒收者，併執行之，刑法第40條之2第1項定有明文
    。又刑法關於沒收之規定於104年12月17日即105年5月27日
    修正，自105年7月1日施行，此次修法將沒收列為專章，具
    獨立之法律效果，與修正前刑法將沒收列為從刑屬性之立法
    例不同，故宣告多數沒收之情形，已非數罪併罰，故無庸再
    重複於被告定應執行刑之主文項下為沒收之諭知（臺灣高等
    法院所屬法院105年度法律座談會研討結果參照）。
據上論斷，應依刑事訴訟法第273條之1第1項、第299條第1項前
段，判決如主文。
本案經檢察官乙○○提起公訴，檢察官丁○○到庭執行職務。
中　　華　　民　　國　　111 　年　　11　　月　　17　　日
                  刑事第五庭    法　官  黃逸寧
以上正本證明與原本無異。
如不服本判決應於收受送達後20日內向本院提出上訴書狀，並應
敘述具體理由；如未敘述上訴理由者，應於上訴期間屆滿後20日
內向本院補提理由書（均須按他造當事人之人數附繕本）「切勿
逕送上級法院」。
中　　華　　民　　國　　111 　年　　11　　月　　17　　日
　　　　　　　　　　　　 　　　 書記官  鄭珓銘
附錄法條：
中華民國刑法第339條之4
犯第339條詐欺罪而有下列情形之一者，處1年以上7年以下有期
徒刑，得併科一百萬元以下罰金：
一、冒用政府機關或公務員名義犯之。
二、三人以上共同犯之。
三、以廣播電視、電子通訊、網際網路或其他媒體等傳播工具，
    對公眾散布而犯之。
前項之未遂犯罰之。
洗錢防制法第14條
有第二條各款所列洗錢行為者，處7年以下有期徒刑，併科新臺
幣5百萬元以下罰金。
前項之未遂犯罰之。
前二項情形，不得科以超過其特定犯罪所定最重本刑之刑。
附表：
編 號 告訴人 詐騙時間、方式 轉帳時間、金額 提領時間、金額 提領地點 所犯罪名及所處之刑 1 戊○○ 110年4月19日某時，分別佯為王品集團客服人員、永豐銀行客服人員，致電戊○○，誆稱因會員系統出錯不小心購買到團體票、需依指示於網路銀行操作銀行帳戶解除扣款云云。 ①110年4月19日22時39分許，轉帳99,987元，至張○涵設於玉山商業銀行帳號：0000000000000號帳戶 ②110年4月20日0時4分許，轉帳24,230元，同上帳戶 ①110年4月19日23時33分許，20,005元 ②110年4月19日23時34分許，20,005元 ③110年4月19日23時35分許，20,005元 ④110年4月19日23時36分許，20,005元 ⑤110年4月19日23時37分許，20,005元 ⑥110年4月20日0時9分許，20,005元 ⑦110年4月20日0時10分許，4,005元 （均含5元手續費）　 高雄市○○區○○○路00號「左營南站郵局」自動櫃員機 丙○○犯三人以上共同詐欺取財罪，處有期徒刑壹年肆月。扣案之門號0000000000號行動電話壹支沒收之。 2 甲○○ 110年4月19日16至17時許，分別佯為GOMAJI客服人員、台新銀行客服人員，致電甲○○，誆稱因購物系統設定錯誤問題、需依指示操作銀行帳戶阻止信用卡扣款云云。 ①110年4月19日21時0分許，轉帳49,986元，至游○婷設於彰化光復路郵局帳號：00000000000000號帳戶 ②110年4月19日21時3分許，轉帳37,989元，同上帳戶 ③110年4月19日21時18分許，轉帳29,987元，同上帳戶 ④110年4月19日21時22分許，轉帳9,989元，同上帳戶 ⑤110年4月20日0時8分許，轉帳49,986元，同上帳戶 ⑥110年4月20日0時10分許，轉帳45,678元，同上帳戶 ①110年4月20日0時11分許，60,000元 ②110年4月20日0時12分許，43,000元 同上 丙○○犯三人以上共同詐欺取財罪，處有期徒刑壹年陸月。扣案之門號0000000000號行動電話壹支沒收之；未扣案之犯罪所得新臺幣貳仟伍佰元沒收之，於全部或一部不能沒收或不宜執行沒收時，追徵其價額。 
卷宗名稱對照表：
編號 卷宗名稱 簡稱 1 高市警左分偵字第11071520000號卷 警一卷 2 高市警左分偵字第11071836900號卷 警二卷 3 橋頭地檢110年度他字第1600號卷 偵一卷 4 橋頭地檢110年度偵字第6753號卷 偵二卷 5 本院110年度審金訴字第179號卷 審金訴卷